【裁判字號】    97,台上,4509
【裁判日期】    970918
【裁判案由】    違反毒品危害防制條例
【裁判全文】
最高法院刑事判決            九十七年度台上字第四五０九號
上  訴  人  甲○○
上列上訴人因違反毒品危害防制條例案件，不服台灣高等法院台
中分院中華民國九十七年七月一日第二審判決（九十七年度上訴
字第一二五九號，起訴案號：台灣台中地方法院檢察署九十七年
度毒偵字第九七二號），提起上訴，本院判決如下：
    主  文
上訴駁回。
    理  由
按刑事訴訟法第三百七十七條規定，上訴於第三審法院，非以判
決違背法令為理由，不得為之。是提起第三審上訴，應以原判決
違背法令為理由，係屬法定要件。如果上訴理由書狀並未依據卷
內訴訟資料，具體指摘原判決不適用何種法則或如何適用不當，
或所指摘原判決違法情事，顯與法律規定得為第三審上訴理由之
違法情形，不相適合時，均應認其上訴為違背法律上之程式，予
以駁回。本件原判決維持第一審論處上訴人甲○○施用第一級毒
品罪刑之判決，駁回其於第二審之上訴，已敘明其所憑之證據及
認定之理由，從形式上觀察，並無任何違背法令之處。查刑法第
六十二條所謂自首，係指犯人在其犯罪未發覺前，向該管公務員
承認犯罪，而接受裁判而言。所謂發覺，固非以有偵查犯罪職權
之機關或人員確知其犯罪無誤為必要，祇須有確切之根據，對其
發生懷疑，將之列為偵查之對象，即得謂為已發覺。上訴人自民
國八十七年間起即長期施用毒品，經送觀察、勒戒後，猶無法戒
絕毒癮，嗣於九十五年間，又因施用毒品案件經台灣台中地方法
院判刑確定，警方懷疑其有繼續施用毒品之惡習，於九十七年二
月十六日持搜索票前往其住處執行搜索，於搜索中坦承施用第一
級毒品犯行，則警方於其自白前，既已對其發生懷疑，將之列為
偵查之對象，即已發覺其犯罪，自與自首要件不符。況修正刑法
第六十二條關於自首減刑之規定，已由「應減輕其刑」，修正為
「得減輕其刑」。減輕與否，事實審法院本有自由裁酌之權，原
判決未予減輕其刑，仍無不合。上訴意旨，未依據卷證資料，具
體指摘原判決如何違背法令，置原判決之論敘於不顧，仍執詞謂
警方搜索時，已自首認罪，主動交出注射針筒二支，並自費前往
光田綜合醫院驗尿，符合自首要件，原判決未予減輕其刑，於法
有違云云，再為事實之爭辯，並對原審採證認事之職權行使，任
意指摘，難謂已符合首揭法定上訴要件，其上訴違背法律上之程
式，應予駁回。
據上論結，應依刑事訴訟法第三百九十五條前段，判決如主文。
中    華    民    國  九十七  年    九    月   十八   日
                      最高法院刑事第十一庭
                          審判長法官  花  滿  堂
                                法官  黃  正  興
                                法官  陳  東  誥
                                法官  林  錦  芳
                                法官  洪  昌  宏
      本件正本證明與原本無異
                                      書  記  官
中    華    民    國  九十七  年    九    月  二十二  日
                                                      Ｅ


司法院資訊處製作；財團法人民間司法改革基金會備份。
